臺灣高等法院臺南分院刑事判決
111年度侵上訴字第294號
上  訴  人  臺灣嘉義地方檢察署檢察官
被      告  AD000-A109438C
法扶律師    趙文淵律師
上列上訴人因被告妨害性自主案件，不服臺灣嘉義地方法院110
年度侵訴字第15號中華民國111年1月11日第一審判決（起訴案號
：臺灣嘉義地方檢察署109年度偵字第10437號），提起上訴，本
院判決如下：
    主  文
上訴駁回。
    理  由
一、公訴意旨略以：被告於民國107年間與其姐姐、姐姐之男友
    、該男友之兒女【即AD000-A109438（96年2月生，姓名年籍
    詳卷，下稱A男）、AD000-A109438A（97年10月生，姓名年
    籍詳卷，下稱B女）、AD000-A109438B（99年1月生，姓名年
    籍詳卷，下稱C女）】等，同住於嘉義縣住家（地址詳卷）
    。被告明知A男、B女、C女均係未滿14歲之人，竟各基於對
    未滿14歲之人為猥褻行為之犯意，分別於附表編號1至3所示
    時地，對A男為附表所示猥褻行為，另分別於附表編號4至8
    所示時地，對B女、C女為附表所示猥褻行為。案經A男、B女
    、C 女及其等之母親AD000-A109438D（姓名年籍詳卷，下稱
    D 母）訴由嘉義縣警察局布袋分局報請臺灣嘉義地方檢察署
    檢察官偵查起訴，因認被告涉犯刑法第227條第2項之對未滿
    14歲之人為猥褻罪嫌，共計8次，分論併罰等語。
二、按犯罪事實應依證據認定之，無證據不得認定犯罪事實；不
    能證明被告犯罪者應諭知無罪之判決，刑事訴訟法第154條
    第2項、第301條第1項分別定有明文。次按認定犯罪事實所
    憑之證據，雖不以直接證據為限，間接證據亦包括在內；然
    無論直接或間接證據，其為訴訟上之證明，須於通常一般之
    人均不致於有所懷疑，而得確信其為真實之程度者，始得據
    之為有罪之認定，倘其證明尚未達到此一程度，而有合理性
    懷疑之存在時，即難遽採為不利被告之認定（最高法院76年
    台上字第4986號判例可供參照）。又檢察官對於起訴之犯罪
    事實，應負提出證據及說服之實質舉證責任。倘其所提出之
    證據，不足為被告有罪之積極證明，或其指出證明之方法，
    無從說服法院以形成被告有罪之心證，基於無罪推定之原則
    ，自應為被告無罪判決之諭知，刑事妥速審判法第6條亦有
    明文。
三、再按告訴人之告訴，係以使被告受刑事訴追為目的，是其陳
    述是否與事實相符，仍應調查其他證據以資審認；亦即須有
    補強證據資以擔保其陳述之真實性，使不至僅以告訴人之陳
    述，作為有罪判決之唯一證據。而所謂補強證據，則指除該
    陳述本身之外，其他足以證明犯罪事實確具有相當程度真實
    性之證據而言，且該必要之補強證據，須與構成犯罪事實具
    有關聯性之證據，非僅增強告訴人指訴內容之憑信性。是告
    訴人前後供述是否相符、指述是否堅決、有無攀誣他人之可
    能，其與被告間之交往背景、有無重大恩怨糾葛等情，僅足
    作為判斷告訴人供述是否有瑕疵之參考，仍屬告訴人陳述之
    範疇，尚不足資為其所述犯罪事實之補強證據。又被害人之
    為證人，與通常一般第三人為證人不侔，被害人就被害經過
    所為之陳述，其目的在於使被告受刑事追訴處罰，與被告處
    於絕對相反之立場，被害人縱立於證人地位具結而為陳述，
    其供述證據之證明力仍較與被告無利害關係之一般證人之陳
    述為薄弱。從而，被害人就被害經過之陳述，除須無瑕疵可
    指，且須就其他方面調查又與事實相符，亦即仍應調查其他
    必要之補強證據以擔保其陳述確有相當之真實性，而為通常
    一般之人不至有所懷疑，始得採為論罪科刑之依據（最高法
    院100年度台上字第5166號判決意旨參照）。又證據之證明
    力，雖由法官評價，且證據法亦無禁止得僅憑一個證據而為
    判斷之規定，然自由心證，係由於舉證、整理及綜合各個證
    據後，本乎組合多種推理之作用而形成，單憑一個證據通常
    難以獲得正確之心證，故當一個證據，尚不足以形成正確之
    心證時，即應調查其他證據。尤其證人之陳述，往往因受其
    觀察力之正確與否，記憶力之有無健全，陳述能力是否良好
    ，以及證人之性格如何等因素之影響，而具有游移性；其在
    一般性之證人，已不無或言不盡情，或故事偏袒，致所認識
    之事實未必與真實事實相符，故仍須賴互補性之證據始足以
    形成確信心證；而在對立性之證人（如被害人、告訴人）、
    目的性之證人（如刑法或特別刑法規定得邀減免刑責優惠者
    ）、脆弱性之證人（如易受誘導之幼童）或特殊性之證人（
    如秘密證人）等，則因其等之陳述虛偽危險性較大，為避免
    嫁禍他人，除施以具結、交互詰問、對質等預防方法外，尤
    應認有補強證據以增強其陳述之憑信性，始足為認定被告犯
    罪事實之依據（最高法院104年度台上字第3178號判決意旨
    參照）。
四、公訴意旨認上開被告涉犯刑法第227條第2項之對未滿14歲之
    人為猥褻罪嫌，無非係以：㈠證人即告訴人A男、B女、C女之
    指訴及其等繪製現場圖；㈡證人D母之證詞；㈢員警拍攝現場
    照片7張；㈣嘉義縣社會局社會工作員個案訪視處理報告（10
    8年11月29日C女由學校發現其左大腿有瘀痕而通報社會局）
    等資為論據。
五、訊據被告固坦承於107年間與其姐姐男友之兒女A男、B女、C
     女同住之事實，然堅決否認有何附表所示猥褻犯行，辯稱
    ：我沒有摸過A男的小鳥，只有在我玩遊戲而A男干擾我時，
    會用手碰A男的手叫他不要吵，我也沒有摸過B女、C女的身
    體等語（偵卷第21頁）。
六、經查：
　㈠附表編號1至3之A男部分（歷次證述詳附件㈠）：
　⒈證人A男警詢陳稱：被告摸我的小雞雞共4次，第1次是107 年
    3到6月間某日下午，第2次是幾個禮拜後的晚上當時爸爸和
    他女友在房間裡、妹妹也在房間裡，第3次日期忘了是早上
    ，第4次日期忘了是下午快晚上，當時妹妹在洗澡，地點都
    在1 樓客廳的沙發，大約摸8-12秒左右，沒有其他人看到等
    語，及繪製現場圖附卷（警卷第6-7、25頁）；偵訊指稱：
    我記得是3到6月、日期不記得，第1次是下午，第2次是過了
    幾天或幾個禮拜晚上，我記得有第3、4次，但是不確定，後
    來6月份端午節之後我和爸爸、妹妹們搬到朴子去住，沒有
    再跟被告同住等語（他卷第31頁）；原審證稱：印象中被告
    摸我的小雞雞3次，第1次是下午，第2次是晚上，第3 次是
    早上，警局我講4次，可能自己記錯把第1次下午跟第2次晚
    上混在一起了，平時有外公、外婆、爸爸、爸爸的女友、被
    告、我和2個妹妹同住，事後我沒有向妹妹講過等語（原審
    卷第170-188頁）。
  ⒉雖證人A男表示當時沒有想跟爸媽講，講也沒用，爸媽離婚，
    爸爸搬到他女友家裡，因為我不接受爸爸的女友，被告就打
    我，我想一想不要講出這件事，109年5月我跟2個妹妹回到
    新北市，妹妹跟外婆講，外婆再跟媽媽D母講，媽媽問我有
    無類似情形，說我為何不早點講，所以就報警等節。然查，
    證人A男之指訴，關於次數、時間無法特定，或有重疊不確
    定之情形；D母之證詞乃依據A男陳述而為轉述，性質上與A
    男陳述具同一性，故上開3次犯行除A男單一指訴外，別無其
    他事證可資具體認定，故A男此部分證詞缺乏佐證補強。
　㈡附表編號4至8之B女、C女部分（歷次證述詳附件㈡）：
  ⒈證人B女①警詢陳稱：被告摸我的上面和下面共4、5次，時間
    約1到10秒，日期不記得，第1次是下午在客廳沙發，被告摸
    我和妹妹C女的胸部和下面，手沒有伸進去衣服裡，然後哥
    哥下樓，被告就停了，第2次隔2-3個禮拜的下午，在客廳沙
    發跟上次一樣，當時爸爸和女友在樓上房間，第3次再隔2-3
    個禮拜的晚上，在3樓被告房間，他叫我和C女坐在床上，摸
    我的下面、沒有摸胸部，C女說不要亂碰，我和C女就跑回自
    己房間，第4次又隔1個月是早上，在客廳沙發跟第1次一樣
    ，然後哥哥下樓，被告就停了，第5次是又隔1個月是晚上，
    在客廳沙發跟第1次一樣等語，及繪製現場圖附卷（警卷第9
    -10、26-27頁）；②偵訊陳稱：我記得好像是5次，只第3次
    在被告的房間，其他在客廳，在客廳都隔著衣服摸我的胸部
    和尿尿的地方，只有在房間是手伸進去內褲摸尿尿的地方、
    隔著衣服摸胸部，除了在房間那次我沒看到被告摸C女外，
    我有看到被告摸C女尿尿的地方1-2次、摸C女胸部3-4次等語
    （他卷第34頁）；③原審審理證稱：被告摸我的胸部跟尿尿
    的地方共4次，C女也都在場，大部分在客廳，1-2次在房間
    ，我和哥哥A男、C女睡覺在一起會聊到，所以我是聽C女講
    的，我沒有看到C女被摸，當時同住有阿公、阿嬤、爸爸、
    爸爸女友、被告、哥哥、我和C女等語（原審卷第189-212頁
    ）。
　⒉證人C女①警詢陳稱：第1次是下午在客廳，被告手伸進去我的
    內褲摸尿尿的地方，姐姐B女說在幹嘛，被告就上樓了，第2
    次是下午在客廳，被告隔著內褲摸我和B女的下面，第3次是
    早上在客廳，被告手伸到衣服裡面摸胸部和下面，第4次是
    早上在客廳，被告手伸內褲摸我的下面，第5次是下午在被
    告的房間，他手伸到衣服裡面摸胸部和下面，第6次是晚上
    在客廳，被告手伸到衣服裡面摸胸部等語，及繪製現場圖附
    卷（警卷第13-15、28-29頁）；②偵訊證稱：大概是夏天，
    在爸爸女友的家裡，共發生6次，第1至5次都在客廳、最後1
    次在被告的房間，每次我都和B女在一起，我有看到被告摸B
    女等語（他卷第33-34頁）；③原審審理證稱：被告有摸伊的
    胸部和尿尿的地方，印象中共4次，其中房間是1 次、其他
    次在客廳，B女也都在旁邊，但我沒有看到B女被摸，是睡覺
    時候聊到，B女說也有被摸，哥哥A男答腔說也有被摸等語（
    原審卷第213-233頁）。
　⒊雖B女、C女均表示不想跟其他人講這件事、怕講了爸爸也不
    信，到109年9月才報案，因為C女跟外婆講，外婆又跟媽媽D
     母講，媽媽就問C女並去報警，及D母亦於警、偵訊及審理
    中證述109年才聽聞A男、B女、C女講述等情。惟查，上開B 
    女、C女前後所證①各次次數不一（除C女其中1次經檢察官另
    為不起訴處分在案外）、②各次被告行為態樣、時地情節不
    一、③在場是否有互相親見目睹等重要情節，或因年齡或因
    時隔已久以致記憶不清，均難互核相符。又其等及D母事後
    聽聞，僅屬證人單一指訴之延伸，與證人證詞具同一性為累
    積性證據，無從以此做為補強，故別無其他積極證據可資認
    定，B女、C女上開證詞實乏補強證據。
　⒋至C女當時就讀國小班導師、社工皆表示未曾得悉A男、B 女
    、C女遭猥褻之事【參警卷第30頁員警職務報告、彌封袋內
    拍攝現場照片；他卷證物袋內嘉義縣社會局社會工作員個案
    訪視處理報告（108年11月29日C女由學校發現其左大腿有瘀
    痕而通報社會局）；院卷存置袋內108 年11月29日原始調查
    報告（本院認因108年間C女偶發受傷與案發時107年間無積
    極關連性）、轉學就讀資料】，均無從為被告不利之認定。
七、綜上所述，依公訴人所提證據，僅有被害人之指訴，考量被
    害人指訴有上開重大瑕疵，其指訴即難遽論被告犯罪；況且
    ，本件又無其他證據資為補強，檢察官所舉證據尚未達於通
    常一般之人均不致有所懷疑，而得確信其為真實之程度，其
    復未能提出適合於證明起訴犯嫌之其他積極證據，指出調查
    之途徑暨說明其關聯性予以補強，綜合全案事證及辯論意旨
    ，應認不能證明被告犯罪。原審以檢察官之舉證無法達無合
    理懷疑之確信程度，因而為被告無罪之諭知，本院核其認事
    用法，並無不合。檢察官上訴意旨以：被害人受限於年齡、
    時間、次數等原因，難以確切陳述，但所陳被害架構尚屬一
    致，其等指述並無重大瑕疵或矛盾，具可信性，且家內性侵
    實難期待被害人就細節均能清楚記憶，尚難以此偶有出入即
    認被害人陳述不實，其等證述應屬可信，而指摘原判決違誤
    。然查，本案之重點在於被害人之單一指訴有無足夠之其他
    證據可資補強，本院業已說明被害人之指訴有上開瑕疵，且
    欠缺補強證據，縱認被害人之指訴並無瑕疵，仍僅有單一指
    訴，實難遽論被告有本件犯行，況檢察官就其起訴法條之構
    成要件舉證不足，業如上述，是其上訴為無理由，應予駁回
    。
據上論結，應依刑事訴訟法第368條，判決如主文。
本案經檢察官賴韻羽提起公訴，檢察官陳則銘提起上訴，檢察官
謝錫和到庭執行職務。
中　　華　　民　　國　　111 　年　　8 　　月　　18　　日
                  刑事第五庭    審判長法　官  蔡廷宜
                                      法　官  蔡川富
                                      法　官  翁世容
以上正本證明與原本無異。
檢察官如不服本判決應於收受本判決後20日內向本院提出上訴書
，其未敘述上訴理由者，並得於提起上訴後20日內向本院補提理
由書。（但應受刑事妥速審判法第9條第1項各款規定限制）
本件被告不得上訴。
                                      書記官  顏惠華
中　　華　　民　　國　 111　　年　　8 　　月　　18　　日
附錄法條：                                       
刑事妥速審判法第9條：
除前條情形外，第二審法院維持第一審所為無罪判決，提起上訴
之理由，以下列事項為限：
一判決所適用之法令牴觸憲法。
二判決違背司法院解釋。
三判決違背判例。
刑事訴訟法第三百七十七條至第三百七十九條、第三百九十三條
第一款之規定，於前項案件之審理，不適用之。

【附表】
編 號 被害人  時間  地點 行為 1  A 男  107 年3 月至 6 月間之某日 下午某時許 上址住家1 樓 客廳沙發 AD000-A109438C以手隔著褲子撫摸A 男之生殖器 2  A 男   107 年3 月至 6 月間之某日 晚上某時許 上址住家1 樓 客廳沙發 AD000-A109438C以手隔著褲子撫摸A 男之生殖器 3  A 男  107 年3 月至 6 月間之某日 某時許 上址住家1 樓 客廳沙發 AD000-A109438C以手隔著褲子撫摸A 男之生殖器 4  B 女 C 女 107 年夏天之 某日下午某時 許 上址住家1 樓 客廳沙發 AD000-A109438C以手伸進C 女之內褲內，撫摸C 女之下體，繼而以手隔著衣服及褲子撫摸B 女之胸部及下體 5  B 女 C 女 107 年夏天之 某日下午某時 許 上址住家1 樓 客廳沙發 AD000-A109438C以手隔著褲子撫摸C 女之下體，繼而以手隔著衣服及褲子撫摸B 女之胸部及下體 6  B 女 C 女 107 年夏天之 某日上午某時 許 上址住家1 樓 客廳沙發 AD000-A109438C以手伸進C 女之衣服及內褲內，撫摸C 女之胸部及下體，繼而以手隔著衣服及褲子撫摸B女之胸部及下體 7  B 女 C 女 107 年夏天之 某日晚上某時 許 上址住家1 樓 客廳沙發 AD000-A109438C以手伸進C 女之衣服及內褲內，撫摸C 女之胸部及下體，繼而以手隔著衣服及褲子撫摸B 女之胸部及下體 8  B 女 C 女 107 年夏天之 某日 上址住家3 樓 房間內 AD000-A109438C將B女及C 女叫入其房間內，坐在該處床上且分坐AD000-A109438C兩側，AD000-A109438C繼而將手伸入C 女之衣服及內褲內，撫摸C 女之胸部及下體，嗣以手隔著衣服撫摸B 女之胸部，並將手伸入B 女之內褲內，撫摸B 女之下體。 

【附件】
㈠A男證詞：
編號 警詢證述 偵查證述 原審證述 1 第1次是107年3到6月間某日下午，地點在1樓客廳的沙發，大約被被告摸8至12秒左右，沒有其他人看到等語。 第1次是107年3到6月的下午 　　 　　 第1次是下午 2 第2次是幾個禮拜後的晚上當時爸爸和他女友在房間裡、妹妹也在房間裡，地點在1樓客廳的沙發，大約被被告摸8至12秒左右，沒有其他人看到等語。 第2次是過了幾天或幾個禮拜晚上 第2次是晚上 3 第3次日期忘了是早上，地點在1樓客廳的沙發，大約被被告摸8至12秒左右，沒有其他人看到等語。 記得有第3、4次，但是不確定。 第3次是早上，警局講4次，可能自己記錯把第1次下午跟第2次晚上混在一起 4 第4次日期忘了是下午還快晚上，當時妹妹在洗澡，地點在1樓客廳的沙發，大約被被告摸8至12秒左右，沒有其他人看到等語。 記得有第3、4次，但是不確定。 X 

㈡B女、C女證詞：
⒈警詢證詞：
編號 B女警詢證詞 C女警詢證詞 1 第1次日期不記得，是下午，在客廳沙發，被告坐在我和C女的中間，就開始摸我們，被告摸我的胸部和下面，手沒有伸進去衣服裡，大概5至10秒。A男下樓，被告就停了。 第1次是下午在客廳，被告坐在我和B女的中間，被告手伸進去我的內褲裡，摸尿尿的地方，B女那時候說在幹嘛，我說不要摸，被告就上樓了，大概摸了10秒鐘。 2 第2次是隔2至3個禮拜的下午，地點在客廳沙發，當時爸爸和女友在樓上房間，C女坐中間，被告坐右邊，我坐最左邊，被告就開始摸我們，摸我的胸部和下面，手沒有伸進去衣服裡，大概5至10秒。外面有停車聲，被告就停了。 第2次是下午，日期忘記了，地點在客廳，被告坐在我和B女的中間，他就隔著內褲摸伊和B女的下面，大概摸了10秒鐘，之後我們就跑上樓了。 　　 3 第3次是再隔2至3個禮拜的晚上，在3樓被告房間，被告叫我和C女坐在床上，C女坐中間，被告坐右邊，我坐最左邊，被告就開始摸我們，摸我的下面、沒有摸胸部，大約1至5秒，C女說不要亂碰，我和C女就跑回自己房間。 第3次是早上，日期忘記了，地點在客廳，被告坐在我和B女的中間，被告手伸到衣服裡面摸胸部和下面，大概摸了20幾秒。 　　 4 第4次又隔1個月是早上，在客廳沙發，我坐在中間，被告坐我右手邊，C女在我左手邊，被告就開始摸我們，摸我的上面和下面，手沒有伸進去衣服裡，大概5至10秒。A男下樓，被告就停了。 第4次是早上，在客廳，被告坐在我和B女的中間，被告手伸內褲摸我的下面，大概摸了20秒。 5 第5次是又隔1個月是晚上，在客廳沙發，剩下我、C女和被告，被告就隨便摸，摸我的上面和下面，手沒有伸進去衣服裡，大概5秒。 第5次是下午在被告的房間，被告坐在我和B女的中間，他手伸到衣服裡面摸胸部和下面，大約20幾秒。 6 X 第6次是晚上在客廳，被告坐在我和B女的中間，被告手伸到衣服裡面摸胸部，大約20幾秒。 
⒉偵訊證詞：
編號 B女偵查證詞 C女偵查證詞 1 我記得好像是5次，只有第3次在被告的房間，其他在客廳，在客廳都隔著衣服摸我的胸部和尿尿的地方，只有在房間是手伸進去內褲摸尿尿的地方、隔著衣服摸胸部，除了在房間那次我沒看到被告摸C女哪裡外，我有看到被告摸C女尿尿的地方1至2次、摸C女胸部3至4次。 大概是夏天，在爸爸女友的家裡，共發生6次，第1至5次都在客廳、最後1次在被告的房間，每次我都和B女在一起，被告事先摸我再摸B女，我感覺3、4次有看到被告摸B女胸部，他是手伸進去B女裡面摸。 
⒊原審證詞：
編號 B女原審證詞 C女原審證詞 1 被告摸我的胸部跟尿尿的地方共4次，被告是從我身體正面由上往下摸，C女也都在場，大部分在客廳，1至2次在房間，伊和哥哥A男、C女睡覺在一起會聊到，所以我是聽C女講的，我沒有看到C女被摸，A男也沒有加入討論說被告也有摸我。 被告有摸我的胸部和尿尿的地方，印象中共4次，被告是從我身體正面由上往下摸，B女也都在旁邊，其中房間是1次、其他次在客廳，但我沒有看到B女被摸，是睡覺時候聊到，B女說也有被摸，哥哥A男答腔說也有被摸。 第一次我和B女被摸時，B女有說幹嘛，我有說不要摸，我們睡覺時講是為了互相確認彼此有被摸。